【裁判字號】    95,訴,626
【裁判日期】    951221
【裁判案由】    偽造貨幣
【裁判全文】
臺灣屏東地方法院刑事判決               95年度訴字第626號
公  訴  人  臺灣屏東地方法院檢察署檢察官
被      告  甲○○
                    現因另案.
指定辯護人  陳新三律師
上列被告因偽造貨幣案件，經檢察官提起公訴（95年度偵字第15
56號），本院判決如下：
    主  文
甲○○意圖供行使之用而收集偽造之通用紙幣，累犯，處有期徒
刑年陸月。扣案之偽造新台幣仟元通用紙幣拾伍張，均沒收。
    事  實
一、甲○○曾於民國86年間，因違反麻醉藥品管理條例，經台灣
    高等法院高雄分院以86年上訴字第1512號判處應執行有期徒
    刑5 年8 月確定，再因違反槍砲彈藥刀械管制條例案件，經
    本院以86年訴字第780 號判處有期徒刑6 月確定，二者接續
    執行，於90年1 月20日假釋出監，殘刑為2 年8 月15日；嗣
    因假釋期間犯他案，入監執行上開殘刑，於93年5 月29日縮
    刑期滿，隔日出監。詎仍不知警惕，復基於意圖供行使之用
    而收集偽造通用紙幣之犯意，於95年2 月26日，在高雄縣美
    濃高速公路交流道，以新台幣（下同）3,000 元（即以真鈔
    1 比5 之比例）之代價，向真實姓名年籍資料不詳綽號「全
    仔」之成年男子購得面額為1,000 元紙幣共15張之偽造通用
    紙幣而收集之。嗣於同年2 月27日中午12時許，在屏東縣恆
    春鎮○○里○○路「二舅之家」民宿101 號房，經警循線查
    獲，並經其同意扣得上開千元偽造通用紙幣15張。
二、案經屏東縣警察局恆春分局報告臺灣屏東地方法院檢察署檢
    察官偵查起訴。
    理  由
壹、程序方面
一、按被告以外之人於審判外之言詞或書面陳述，除法律有規定
    者外，不得作為證據；又被告以外之人於審判外之陳述，雖
    不符前4 條之規定，而經當事人於審判程序同意作為證據，
    法院審酌該言詞陳述或書面陳述作成時之情況，認為適當者
    ，亦得為證據。當事人、代理人或辯護人於法院調查證據時
    ，知有第159 條第1 項不得為證據之情形，而未於言詞辯論
    終結前聲明異議者，視為有前項之同意，刑事訴訟法第159
    條第1 項、第159 條之5 分別定有明文。本件證人吳瑞華於
    警詢中之證言、中央印製廠95年3 月16日中印發字第095000
    1283號函為前開刑事訴訟法第159 條第1 項之傳聞證據，惟
    被告暨其指定辯護人於本院言詞辯論終結前均未就其證據能
    力聲明異議，依前開刑事訴訟法第159 條之5 第2 項之規定
    ，上開陳述亦有證據能力。
貳、實體方面
一、訊據被告甲○○固坦承上開千元偽造紙幣15張乃於95年2 月
    26日，在高雄縣美濃高速公路交流道，以3,000 元之代價，
    向真實姓名年籍資料不詳綽號「全仔」之成年男子購得，且
    亦明知其為偽鈔，惟矢口否認有前開意圖供行使之用而收集
    偽造之紙幣犯行，辯稱伊是供作紀念而收集，並無行使之意
    思云云。經查：
（一）扣案新臺幣千元紙幣15張經送鑑結果，認：「均以彩色噴
      墨方式仿印，無凹版印紋凸起效果；紙張非鈔券紙；水印
      及安全線以灰色墨在紙張背面仿製；安全線另以燙印箔膜
      （含面額數字）仿鈔券正面五段裸露部分；左下角面額數
      字以亮光物質仿折光變色油墨」之方式偽造，有中央印製
      廠935 年3 月16日中印發字第0950001283號函在卷可稽（
      見95年偵字第1556號卷第21頁）。足認扣案新臺幣千元紙
      鈔為偽造之通用紙幣無訛。
（二）被告於警詢中供承：被警方查獲之紙鈔是向綽號「全仔」
      的男子在美濃高速公路交流道下以3,000 元買的，購買前
      知道是偽鈔（見恆警刑字第950620號卷第1 頁95年2 月27
      日警詢筆錄），足見「全仔」交付上開偽鈔之目的係欲被
      告以1 比5 之比例與有意前來兌換偽鈔之人兌換真鈔，若
      被告僅為收藏紀念而收購偽鈔，當無可能以此等高額之價
      格收購，是被告收集上開偽鈔之目的係供行使之用，殆無
      疑義。
（三）況查本件扣案之1,000 元偽鈔共計有15張之多，其中分別
      打印有4 組不同之號碼（編號LM564242XQ3 張、編號LM56
      4225XQ3 張、編號LM564646XQ6 張、編號EB716163JR3 張
      ），即相同號碼之偽鈔每種至少有3 張之多，上開偽鈔不
      論從數量甚或號碼觀之，均無全數收藏之價值，足見被告
      所辯：係因收藏而收集上開偽鈔當作紀念等語，純屬卸責
      之詞，不足採信。本件事證明確，被告之犯行，堪以認定
      。
二、論罪科刑
（一）新舊法比較：
    1.查被告行為後，刑法第2 條第1 項業於94年2 月2 日以華
      總一義字第09400014901 號令修正公佈，並自95年7 月1
      日起施行；修正後刑法第2 條第1 項規定，已將新舊法律
      適用之「從新從輕」原則，改採「從舊從輕」原則。惟按
      刑法第2 條第1 項所稱之法律，係指刑罰所依存的整體法
      律狀態，故所謂「法律有變更」者，除形式上有變更之外
      ，應進一步指足以影響行為的可罰性與法律效果的法令因
      修正或廢止而有所變更之實質上變更者而言。所以刑法法
      律變更概念，應界定此，而為新舊法之比較，合先敘明。
    2.罰金刑之法定刑部分：
      被告行為後，刑法施行法第1 條之1 於95年6 月14日以華
      總一義字第09500035181 號令修正公佈增訂。修正增訂之
      刑法施行法第1 條之1 規定「中華民國九十四年一月七日
      刑法修正施行後（按指九十五年七月一日），刑法分則編
      所定罰金之貨幣單位為新台幣。九十四年一月七日刑法修
      正時，刑法分則編未修正之條文定有罰金刑者，自九十四
      年一月七日刑法修正施行後，就其所定數額提高為三十倍
      。但七十二年六月二十六日到九十四年一月七日新增或修
      正之條文，就其所定數額提高為三倍。」是本件被告所犯
      刑法第196 條第1 項罪之法定刑有罰金刑（銀元5,000 元
      以下），且為94年1 月7 日刑法修正時，刑法分則編未修
      正之條文定有罰金刑者；於刑法施行法第1 條之1 修正增
      訂前，其貨幣單位為銀元，罰金刑之提高標準應適用罰金
      罰鍰提高標準條例第1 條之規定「依法律應處罰金、罰鍰
      者，就其原定數額得提高為二倍至十倍。」，而再依現行
      法規所定貨幣單位折算新臺幣條例第2 條規定「現行法規
      所定金額之貨幣單位為圓、銀元或元者，以新臺幣元之三
      倍折算之。」如換算為新台幣，則刑法第196 條第1 項法
      定刑罰金刑部分，應為罰金新台幣150,000 元以下（5,00
      0 元乘10乘3） 。如適用上開修正後刑法施行法第1 條之
      1 規定提高30倍，亦為新台幣150,000 元以下。比較新舊
      法適用之結果，其關於法定刑為罰金部分之提高標準，新
      舊法均無不利之情形。惟被告行為後，刑法第33條第5 款
      修正規定「罰金：新臺幣一千元以上，以百元計算之。」
      ，與修正前刑法第33條第5 款規定「罰金：一元以上。」
      不同，比較新舊法結果，以修正前刑法較有利於行為人。
（二）按中央銀行依中央銀行法第13條第1 項規定發行中華民國
      貨幣；中華民國貨幣為新台幣；新台幣不得偽造、變造、
      故意毀損，亦不得仿造或販賣、公開陳列其仿造品；其硬
      幣並不得意圖營利予以銷毀，違者，依妨害國幣及其他有
      關規則處罰，89年1 月26日公布，同年7 月1 日施行之中
      央銀行發行新台幣辦法第1 條、第2 條、第5 條第1 項分
      別定有明文。再按刑法第196 條第1 項所謂意圖供行使之
      用而收集偽造通用紙幣之罪，衹以供行使之意思將偽造紙
      幣收集到手後，即屬既遂，至嗣後之行使與否，於其犯罪
      之成立無關；又意圖供行使之用而收集偽造通用紙幣之罪
      ，其收集二字，本含有反覆為同一行為之意義，被告甲○
      ○意圖供行使之用而收集本件偽鈔，雖未及行使即遭查獲
      ，然依上開說明，自無礙於本罪之成立，核被告所為，係
      犯刑法第196 條第1 項之意圖供行使之用而收集偽造通用
      紙幣罪。
（三）被告曾於86年間，因違反麻醉藥品管理條例，經台灣高等
      法院高雄分院以86年上訴字第1512號判處應執行有期徒刑
      5 年8 月確定，再因違反槍砲彈藥刀械管制條例案件，經
      本院以86年訴字第780 號判處有期徒刑6 月確定，二者接
      續執行，於90年1 月20日假釋出監，殘刑為2 年8 月15日
      ，嗣因假釋期間犯他案，入監執行上開殘刑，於93年5 月
      29日縮刑期滿，隔日出監一節，有臺灣高等法院被告全國
      前案紀錄表1 份在卷可憑，於5 年內故意再犯有期徒刑以
      上之本件，應依刑法第47條第1 項規定，論以累犯，並依
      法加重其刑（刑法第47條雖有實質上變更，然審查有「法
      律實質變更」後，必須再就具體的犯罪事實涵射至法律的
      適用，如果在具體犯罪事實的適用上，其「法律適用結論
      」一致《亦即無有利或不利之情形》，則無刑法第2 條第
      1 項比較新舊法適用之問題，應逕依新法裁判，最高法院
      95 年 度台上字第5589、5669、6159號判決暨最高法院95
      年9 月14日第5 次刑事庭臨時庭長會議決議謂：「按行為
      後刑法條文經修正，惟無有利、不利情形《刑法第15條、
      第28條、第30條之文字修正，第55條但書、第59條實務見
      解之明文化》，應適用裁判時法。」可供參酌。故本件被
      告不論依修正前、後之刑法第47條，均符合累犯之要件，
      依上開見解，即毋庸再依刑法第2 條第1 項進行比較，應
      逕依裁判時法論之，附此敘明）。
（四）爰審酌被告前科累累，有臺灣高等法院被告全國前案紀錄
      表在卷可佐，堪認素行不良，且被告企圖以偽鈔混充真鈔
      行使，雖未及行使即被查獲，然對於金融秩序之潛在威脅
      甚大，其徒以收藏紀念之辯詞，而行匿飾犯罪之實，足認
      其犯後態度不佳，惟斟酌被告兌換偽鈔之數量非鉅等一切
      情狀，量處被告如主文所示之刑。扣案之1,000 元偽鈔共
      計15張（編號LM564242XQ3 張、編號LM564225XQ3 張、編
      號LM564646XQ6 張、編號EB716163 JR3張），不問屬於犯
      人與否，均依刑法第200 條規定予以宣告沒收。
（五）復查，當日查獲被告之情形，乃屏東縣警察局恆春分局偵
      查佐乙○○依據民眾檢舉案外人吳瑞華跟她男友即被告有
      帶一批藥及偽鈔下來，在屏東縣恆春鎮○○里○○路「二
      舅之家」民宿101 號房內，證人即查獲員警乙○○請被告
      拿證件出來，發現其皮包內有錢，證人即查獲員警乙○○
      命被告取出，被告不願，並即刻將東西丟到馬桶內，證人
      即查獲員警乙○○把被告推開，伸手取出，方發現是偽鈔
      ，此已據證人即查獲員警乙○○於本院審理時結證明確（
      見本院卷第72頁95年12月7 日審理筆錄）。故本案被告持
      有偽造貨幣之犯罪梗概，不僅早業經警方發覺，且係因警
      方眼見被告皮包內有偽鈔蹤跡，方追查出本件犯行，則被
      告犯行，既早為警方所發覺，亦非被告主動托出，則被告
      所辯其係自首云云，為無可取，附此敘明。
據上論斷，應依刑事訴訟法第299 條第1 項前段，刑法第2 條第
1 項前段、第196 條第1 項、第200 條、第47條第1 項，判決如
主文。
本案經檢察官潘國威到庭執行職務。
中    華    民    國    95    年    12    月    21    日
                  刑事第一庭    審判長法  官潘正屏
                                      法  官曾吉雄
                                      法  官羅培毓
以上正本證明與原本無異。
如不服本判決應於收受本判決送達後十日內向本院提出上訴書狀，
其未敘述上訴理由者，並得於提起上訴後十日內向本院補提理由
書狀（均須按他造當事人之人數附繕本）「切勿逕送上級法院」
中    華    民    國    95    年    12    月    21    日
                                      書記官張儷薾
附錄本件判決論罪科刑法條：
中華民國刑法第196條第1項
行使偽造、變造之通用貨幣、紙幣、銀行券，或意圖供行使之用
而收集或交付於人者，處3 年以上10年以下有期徒刑，得併科5
千元以下罰金。


司法院資訊處製作；財團法人民間司法改革基金會備份。
